最高法院民事判決　　　　　　　　　　　　　　　　八十八年度台上字第七三○號
　　上　訴　人　一功營造有限公司
　　法定代理人　鄭金堂
　　被 上訴 人　高雄縣政府
　　法定代理人　余政憲
　　訴訟代理人　林敏澤律師
　　　　　　　　陳金寶律師
　　　　　　　　蔡鴻杰律師
右當事人間請求給付工程款事件，上訴人對於中華民國八十六年十一月二十四日台灣
高等法院高雄分院第二審判決（八十六年度上字第一八九號），提起上訴，本院判決
如左：
    主  文
上訴駁回。
第三審訴訟費用由上訴人負擔。
    理  由
本件上訴人主張：伊於民國八十四年一月十日以低於底價之新台幣（下同）二千七百
二十五萬元標得被上訴人辦理之「高一二九線木梓－上平村道路拓寬工程」，並於同
年月十七日與被上訴人簽訂工程合約，嗣已依約完成該工程，並經被上訴人於八十五
年三月十三日驗收完成，惟因被上訴人所提供之標單資料有誤，其中第項軀體模板
製作及裝拆部分面積應為二七○四五平方公尺，卻誤載為四五○八平方公尺，另第
項結構模板製作及裝拆部分面積應為六九九平方公尺，卻誤載為一一七平方公尺，相
差達六倍，致工程款少計四百四十四萬八千六百十二元，屢催被上訴人補足，均未獲
置理等情，爰依契約及無因管理之法律關係求為命被上訴人給付伊四百四十四萬八千
六百十二元並加付法定遲延利息之判決。
被上訴人則以：系爭工程係以總價發包，依約上訴人於投標前應自行估算，不得事後
以伊所提供之標單記載錯誤為由，請求增加工程款等語，資為抗辯。
原審斟酌全辯論意旨及調查證據之結果，以：上訴人主張，伊向被上訴人承包「高一
二九線木梓－上平村道路拓寬工程」，得標金額為二千七百三十五萬元（上訴人記載
為二千七百二十五萬元），伊承包後已依約完成工程，並驗收完畢等情，為被上訴人
所不爭執，且據上訴人提出工程合約副本在卷，固堪信為真實。上訴人另主張被上訴
人所提供之標單資料有誤，其中第項軀體模板製作及裝拆部分面積應為二七○四五
平方公尺，第項結構模板製作及裝拆部分，面積應為六九九平方公尺，被上訴人卻
僅分別記載為四五○八平方公尺及一一七平方公尺，相差達六倍之事實，固為被上訴
人所不爭執，且有高雄縣政府建設局土木課包商估價單、上訴人函及協調會紀錄附卷
，且據被上訴人委託設計系爭工程之天一工程顧問公司負責人即證人黃朝強到場證稱
：單價分析已除六，後來數量計算又除以六，所以造成錯誤；估價單所載、項模
板數量記載錯誤，是因工程界的慣例設計模板一個可以使用六次，惟，若保養好，不
限六次，可一直使用，在一般工程的監工人員，也不會要求模板使用六次，僅於模板
會漏漿時，要求改善更換等語在卷，亦堪信實。惟查本件工程合約所附「高雄縣政府
營繕工程投標須知及附件」第二十八條載明：「本須知為契約基本條款之一，其效力
視同契約」，其第六條規定：投標廠商應參照工程位置圖自行前往勘查，並詳細閱覽
招標文件及工程圖說，如有疑問，得在招標前要求主辦工程單位或其指定之單位說明
，事後投標廠商不得異議等語。從而上訴人參與投標前，應自行勘查現場，參酌工程
圖說，詳加核算，據以參與投標，尚不得於事後以被上訴人所提供之估價單所載數量
有誤而為任何主張。且系爭工程為總價發包，有上訴人所出具之標單影本附於系爭工
程合約副本可按。各細項工程所須工程費用，並非決標之依據。上訴人參與投標前既
應自己參酌工程圖說詳加評估核算，自不能以被上訴人所提供之包商估價單所載內容
有誤而請求增加工程款。次按工程合約第三條後段所載：「如有增減，依照實際驗收
數量結算」等語，則係指同約第八條及上開高雄縣政府及所屬各機關辦理營繕工程注
意事項第十五條所指之變更設計而言，上開第項、項部分之工程既未經變更設計
，自無該合約第三條後段規定之適用。上訴人以被上訴人承辦人員即證人許暉東製作
之驗收表、決算書，內載第項之模板實做數量與原預估數量不符，而以實做數量計
算應付之工程款，遽謂兩造係約定實做實算，主張被上訴人應補足估價單第、項
所載不足部分之工程款云云，尚非可取。又工程合約第九條已約明，上訴人對於所有
系爭工程之圖樣及施工說明書等約定應完全明瞭，切實遵照施工，從而上訴人本於契
約關係，按圖施工，自與無因管理有別，上訴人併依無因管理之法律關係請求上開工
程款，亦非有據，為心證所由得，復說明證人許暉東證言之取捨意見，爰廢棄第一審
所為被上訴人敗訴判決，改判駁回上訴人之訴，經核於法尚無違誤。末按第三審法院
應以第二審判決確定之事實為判決基礎，民事訴訟法第四百七十六條第一項定有明文
。故在第三審不得提出新攻擊方法。本件上訴人於上訴第三審後主張，被上訴人於投
標前，已知投標單上所記載之模板數量有錯誤，故不予更正，致伊對於工程總價發生
錯估之情況，被上訴人顯屬惡意，應依民法第二百二十二條、第二百十九條規定給付
上開工程款云云，此係新攻擊方法，依前揭法律規定，本院無從斟酌。此外，上訴論
旨仍執陳詞，就原審取捨證據、認定事實之職權行使及依職權解釋契約，指摘原判決
不當，聲明廢棄，尚難認有理由。
據上論結，本件上訴為無理由。依民事訴訟法第四百八十一條、第四百四十九條第一
項、第七十八條，判決如主文。
中      華      民      國    八十八    年      四      月      九      日
                              最高法院民事第五庭
                                  審判長法官  洪  根  樹
                                        法官  謝  正  勝
                                        法官  劉  福  來
                                        法官  黃  熙  嫣
                                        法官  朱  建  男
      右正本證明與原本無異
                                              書  記  官
中      華      民      國    八十八    年      四      月    二十八    日
